【裁判字號】    98,交聲,3548
【裁判日期】    980918
【裁判案由】    違反道路交通管理處罰條例聲明異議
【裁判全文】
臺灣臺北地方法院交通事件裁定        98年度交聲字第3548號
原處分機關  臺北市交通事件裁決所
異  議  人
即受處分人  甲○○
上列異議人即受處分人因違反道路交通管理處罰條例案件，對於
臺北市交通事件裁決所民國 98年8月21日所為之處分（原處分案
號：北市裁罰字第裁22-Z9B004113號），聲明異議，本院裁定如
下：
    主  文
異議駁回。
    理  由
一、異議意旨略以：異議人於民國 98年6月7日9時36分，駕駛車
    號CE-5702自用一般小客車，行經高速公路國道3號南下25公
    里處時，經雷達測定限速90公里、行速105公里，超速 15公
    里，惟異議人當時係因車行隧道內，從後視鏡中發現一輛汽
    車違規變換車道，緊跟在後未保持安全距離，並無法辦認是
    否為警察人員，故基於安全考量，出隧道後便稍做加速變換
    至右車道欲讓該車先行，卻遭警方攔下舉發違規超速，因認
    原處分不當，依法聲明異議云云。
二、按汽車行駛於高速公路、快速公路或設站管制之道路，不遵
    使用限制、禁止、行車管制及管理事項之管制規定而其行車
    速度超過規定之最高速限或低於規定之最低速限，處汽車駕
    駛人新臺幣（下同）3000元以上6000元以下罰鍰；汽車駕駛
    人違反道路交通管理處罰條例第 33條第1項之規定者，除依
    原條款處罰鍰外，並予記違規點數 1點。道路交通管理處罰
    條例第33條第1項第1款、第63條第1項第1款，分別載有明文
    。又違反道路交通管理事件統一裁罰基準表規定，行駛高、
    快速公路行車速度超過規定之最高速限未滿20公里，而逾越
    應到案期限30日內繳納罰鍰或到案聽候裁決者，小型車統一
    裁罰基準為3500元，併此敘明。
三、經查:
  (一)異議人確有於前揭時日駕駛車號 CE-5702自用一般小客車，
    行經高速公路國道3號南下 25公里處時，經雷達測定限速90
    公里、行速105公里，超速 15公里等情，為異議人所不爭執
    ，復有內政部警政署國道公路警察局98年6月7日公警局交字
    第 Z9B004113號舉發違反道路交通管理事件通知單在卷可憑
    ，本件異議人違規事證明確，洵堪認定。
  (二)異議人雖辯稱：當時係因車行隧道內，從後視鏡中發現一輛
    汽車違規變換車道，緊跟在後未保持安全距離，並無法辦認
    是否為警察人員，故基於安全考量，出隧道後便稍做加速變
    換至右車道欲讓該車先行，卻遭警方攔下舉發違規超速等云
    云。惟按：人民違反法律上之義務而應受行政罰之行為，法
    律無特別規定時，雖不以出於故意為必要，仍須以過失為其
    責任條件。但應受行政罰之行為，僅須違反禁止規定或作為
    義務，而不以發生損害或危險為其要件者，推定為有過失，
    於行為人不能舉證證明自己無過失時，即應受處罰。司法院
    大法官釋字第 275號解釋在案。亦即違反行政法上義務之行
    為出於故意或過失者，即應處罰，而上開解釋「僅須違反禁
    止規定或作為義務，而不以發生損害或危險為其要件者，推
    定為有過失」之推定過失責任，係指依法有作為或不作為義
    務，一經違反即有構成行政罰要件，不以發生損害或危險之
    結果而言。次按，行政罰法第7條第1項固規定：「違反行政
    法上義務之行為非出於故意或過失者，不予處罰。」惟同法
    第 1條但書規定：「但其他法律有特別規定者，從其規定。
    」而道路交通管理處罰條例第 85條第4項規定：「依本條例
    規定逕行舉發或同時併處罰其他人之案件，推定受逕行舉發
    人或該其他人有過失」，亦將上開有關逕行舉發之法定效力
    予以明文化，即依上開法條意旨，受處分人既經逕行舉發違
    規，即推定為有過失，若受處分人主張並無過失，應自負舉
    證責任，而屬行政罰法第 1條但書所稱之特別規定（臺灣高
    等法院 97年度交抗字第1455號、98年度交抗字第788號裁定
    參照）。查本件原處分所適用道路交通管理處罰條例第33條
    第1項第1款，並未以出現影響往來交通之結果為處罰之要件
    ，故只要異議人行車速度超過規定之最高速限，即已違反規
    定，縱異議人超速時缺乏故意違法意識亦未影響交通，既未
    舉證證明自己無過失，揆諸上開說明，顯無礙於異議人違規
    行為之成立。至異議人行車速度超過規定之最高速限，卻指
    摘係基於安全考量，出隧道後加速變換至右車道欲讓後車先
    行云云，所辯無非推諉卸責之詞，殊不足資為有利於異議人
    認定之論據。又本件原舉發通知單應到案日期為 98年7月21
    日，是原裁決機關即臺北市交通事件裁決所於 98年8月21日
    據此引用道路交通管理處罰條例第33條第1項第1款、第63條
    第1項第1款及違反道路交通管理事件統一裁罰基準表規定，
    裁處異議人罰鍰 3500元，並記違規點數1點，於法即無不當
    ，本件異議人之異議為無理由，應予駁回。
四、據上論斷，應依道路交通案件處理辦法第19條，裁定如主文
    。
中    華    民    國    98    年    9     月    18    日
                  交通法庭    法  官  詹慶堂
以上正本證明與原本無異。
如不服本裁定，應於裁定送達後5日內向本院提出抗告狀。
                              書記官  蔡易霖
中    華    民    國    98    年    9     月    18    日


司法院資訊處製作；財團法人民間司法改革基金會備份。
